---
title: "microEnem"
output: github_document
---

O objetivo do pacote microEnem é facilitar a manipulação dos microdados do Exame Nacional do Ensino Médio (Enem). A versão atual permite calcular a nota de um sujeito que respondeu os itens do Enem 2019 e 2022. A nota é calculada na mesma métrica do Enem. Para instalar pacote, use:

```{r eval=FALSE}
devtools::install_github('inepoficial/microEnem')
```

Após a instalação, o pacote é carregado com:

```{r}
library(microEnem)
```

Para calcular a nota de um sujeito, use a função `calc.nota`. Eis um exemplo para o ano de 2022:

```{r eval=FALSE}
# importar primeiros 100 casos dos microdados de 2022 (é preciso direcionar para a pasta onde o arquivo se localiza)
micro <- data.table::fread('D:/Microdados/Enem/MICRODADOS_ENEM_2022.csv', nrows = 100)

# selecionar os casos do caderno 1065 (LC)
resp <- subset(micro, micro$CO_PROVA_LC == 1065)

# calcular a nota
nota <- calc.nota(resps = resp$TX_RESPOSTAS_LC, codigo = 1065, lingua = resp$TP_LINGUA)
nota

# comparar com a nota oficial
all.equal(resp$NU_NOTA_LC, nota)
```


Eis um exemplo para o ano de 2019:

```{r eval=FALSE}
# importar primeiros 100 casos dos microdados de 2019 (é preciso direcionar para a pasta onde o arquivo se localiza)
micro <- data.table::fread('D:/Microdados/Enem/MICRODADOS_ENEM_2019.csv', nrows = 100)

# selecionar os casos do caderno 511 (LC)
resp <- subset(micro, micro$CO_PROVA_LC == 511)

# calcular a nota
nota <- calc.nota(resps = resp$TX_RESPOSTAS_LC, codigo = 511, lingua = resp$TP_LINGUA)
nota

# comparar com a nota oficial
all.equal(resp$NU_NOTA_LC, nota)
```

É importante destacar que desde 2010 nos cadernos de Linguagens e Códigos existem cinco itens de língua inglesa e cinco itens de língua espanhola, por isso, o caderno dessa área possui 50 questões.

Em algumas edições de microdados, o vetor de respostas da variável TX_RESPOSTAS_LC possui 50 caracteres e em outros, 45. Em 2019, o vetor possui 50 caracteres e em 2022, 45. Em ambos os casos, o vetor contém somente a resposta do sujeito à língua estrangeira selecionada no momento da inscrição. No caso do vetor com 50 caracteres, as respostas aos cinco itens da outra língua são marcados com `9`. A função `calc.nota` automaticamente transforma essa resposta `9` em `NA` e esses itens não considerados para o cálculo.

Abaixo estão dois exemplos de cálculo de nota de sujeitos que não fizeram a prova e não estão nos microdados.


```{r eval=FALSE}
# vetor de resposta de uma pessoa fictícia que respondeu o caderno 1065 de LC em 2022 (45 caracteres)
resp <- c('BBDABBDBAADCBABBADAACBDDDDEACACBCACAABBBECBEC')

# calcular a nota
nota <- calc.nota(resp, codigo = 1065, lingua = 0)
nota

# vetor de resposta de uma pessoa fictícia que respondeu o caderno 511 de LC em 2019 (50 caracteres)
resp <- c('99999BBDABBDBAADCBABBADAACBDDDDEACACBCACAABBBECBEC')

# calcular a nota
nota <- calc.nota(resp, codigo = 511)
nota

```

Para separar cada resposta do sujeito que está no vetor único de respostas, use a função `abre.resp`. Isso pode ser útil para utilizar os dados do Enem em outros pacotes, como o mirt.

```{r, eval=FALSE}
# vetor de resposta único
resp <- c('BBDABBDBAADCBABBADAACBDDDDEACACBCACAABBBECBEC')

# abrir o vetor de respostas
resp <- abre.resp(resp)
resp

```

